【裁判字號】    98,交易,67
【裁判日期】    980918
【裁判案由】    過失傷害等
【裁判全文】
臺灣基隆地方法院刑事判決              98年度交易字第67號
公  訴  人  臺灣基隆地方法院檢察署檢察官
被      告  甲○○
上列被告因過失傷害等案件，經檢察官提起公訴（98年度偵字第
2416號）本院判決如下︰
    主  文
甲○○服用酒類，不能安全駕駛動力交通工具而駕駛，處拘役肆
拾日，如易科罰金以新臺幣壹仟元折算壹日；又因過失傷害人，
處有期徒刑肆月，如易科罰金以新台幣壹仟元折算壹日。
    事  實
一、甲○○於民國98年5月25日晚上7時30分許，在基隆市某餐廳
    內參加喜宴，與友人飲用威士忌約半瓶，因酒後已達不能安
    全駕駛程度，仍於98年5月26日上午7時10分許駕駛車號7565
    -MY號自小客車，沿基隆市○○區○○路往基金一路方向行
    駛，行駛至安一路316號前之右彎路段，應注意能注意而未
    注意在劃有分向限制線 (雙黃線)路段，不得跨越車道行駛
    ，竟貿然跨越雙黃線，駛入對向車道，適丙○○騎駛170-EF
    G號機車，沿安一路往市區○○○○道駛來，閃避不及，自
    小客車左前車頭、左照後鏡、左前擋風玻璃，與機車左把手
    及左車頭發生擦撞，致丙○○人車倒地，受有左尺骨骨折、
    左腳第4、5趾骨骨折、左上眼瞼及頭皮撕裂傷、左前臂開放
    性傷口併伸肌腱斷裂、左膝翻脫併肌腱暴露、四肢體多處摩
    擦傷之傷害。經路人報警，甲○○於肇事後留在現場，並於
    警員前往現場處理時，當場承認為肇事人表示願接受裁判，
    警方以儀器測量甲○○呼氣中酒精濃度達0.67MG/L，而被查
    獲。
二、案經丙○○訴由基隆市警察局第四分局移送臺灣基隆地方法
    院檢察署檢察官偵查起訴。
    理  由
壹、證據能力部分
一、按被告以外之人於偵查中向檢察官所為之陳述，除顯有不可
    信之情況者外，得為證據，刑事訴訟法第159 條之1 第2 項
    定有明文。經查，證人即告訴人丙○○於偵查中向檢察官所
    為之陳述，業經具結，且自筆錄內容觀之，並無不正取供之
    情事，而無顯不可信之情況，依上開規定，自有證據能力。
二、次按除顯有不可信之情況外，公務員職務上製作之紀錄文書
    、證明文書，得為證據，刑事訴訟法第159條之4第1款定有
    明文。本件卷附道路交通事故現場圖，為到場處理之員警依
    現場狀況製作之紀錄文書，自文書之內容觀之，為描述性記
    載，而無顯不可信之情況，依上開規定，自得為本案之證據
    。
三、又按被告以外之人於審判外之言詞或書面陳述，除法律有規
    定者外，不得作為證據；又被告以外之人於審判外之陳述，
    雖不符合刑事訴訟法第159條之1至第159條之4之規定，而經
    當事人於審判程序同意作為證據，法院審酌該言詞陳述或書
    面陳述作成時之情況，認為適當者，亦得為證據，而當事人
    、代理人或辯護人於法院調查證據時，知有上開不得為證據
    之情形，而未於言詞辯論終結前聲明異議者，視有前項之同
    意，刑事訴訟法第159條第1項及第159條之5分別定有明文。
    本件告訴人之警詢筆錄及診斷證明書、受傷照片，雖為被告
    以外之人於審判外之言詞或書面陳述，然經本院於審判程序
    提示予被告並告以要旨，均經被告表示無意見，且未聲明異
    議，且本院審酌上開證據作成時之情況認為適當，依前揭法
    條意旨，得援為本案證據。
貳、事實認定部分
一、訊據被告甲○○坦承於98年5月26日上午7時10分許，酒後不
    能安全駕駛而駕駛車號7565-MY號自小客車，在安一路316號
    前之右彎路段與對向丙○○騎駛170-EF G號機車發生擦撞，
    致丙○○人車倒地並受傷等情不諱，然矢口否認有過失傷害
    之犯行，辯稱：伊當時係行駛在自己的車道上，並沒有跨越
    雙黃線至對向車道，以致與丙○○駕駛之機車發生碰撞云云
    。經查：
  (一)按「汽車駕駛人有下列情形之一者，不得駕車：...二、飲
    用酒類或其他類似物後其吐氣所含酒精濃度超過每公升○‧
    二五毫克或血液中酒精濃度超過百分之○‧○五以上。」、
    「汽車在未劃設慢車道之雙向二車道行駛時，應依下列規定
    ：一、均應在遵行車道內行駛。二、在劃有分向限制線之路
    段，不得駛入來車之車道內。... 」道路交通安全規則第11
    4條第2款及第97條第1項第1、2款定有明文。
  (二)證人丙○○即告訴人於警詢、偵查及本院審理時均一致證稱
    ：「當時由大武崙至市區方向行駛，行經安一路316號前，
    發現對方（被告）的自小客車已經跨越雙黃線駛過來，我因
    閃避不及左側車身與該車發生撞擊。」等語，且依卷附交通
    事故現場照片16張等觀之，被告之車號7565-MY號自小客車
    之左前車身凹陷、前擋風玻璃左側龜裂；而證人之170-EFG
    號機車前面板右側有擦痕、左側毀損等情應堪認定。再依卷
    附基隆市○○○道路交通事故現場草圖、道路交通事故現場
    圖、道路交通事故調查報告表(一)、(二)、道路交通事故談話紀
    錄表等資料觀之，證人之170-EFG號機車留有刮地痕長17.9
    公尺在其行駛車道上，刮地痕起點距分向限制線1.3公尺，
    其行駛車道留有碎片一堆，距分向限制線0.5公尺，顯然證
    人駕駛之機車在遵行車道上行駛，此部分經本院依職權函請
    臺灣省基宜區車輛行車事故鑑定委員會鑑定結果，亦認定：
    「甲○○酒精濃度超過法定值駕駛自小客車，行經路中劃有
    分向限制線彎曲路段，越過分向限制線侵入來車道，為肇事
    主因；丙○○駕駛重機車於遵行車道上行駛，無肇事因素。
    」等情，有該委員會98年8月19日基宜鑑字第0985001778號
    函暨鑑定意見書存卷可參，是被告辯稱其未跨越分向線駛入
    對向車道云云，顯與事實不符，為事後卸責之詞，不足採信
    。
  (三)且當時天候晴、屬日間自然光線、路面乾燥無缺陷亦無障礙
    物、視距良好（參道路交通事故調查報告表(一)），客觀上並
    無不能注意之情形；而被告應注意、能注意在劃有分向限制
    線 (雙黃線)路段，不得跨越車道行駛，竟未注意而貿然跨
    越雙黃線駛入對向車道，與丙○○騎乘之機車發生擦撞，足
    認被告上開駕駛行為，確有過失甚明；再者，丙○○因機車
    發生擦撞後人車倒地，受有左尺骨骨折、左腳第4、5趾骨骨
    折、左上眼瞼及頭皮撕裂傷、左前臂開放性傷口併伸肌腱斷
    裂、左膝翻脫併肌腱暴露、四肢體多處摩擦傷之傷害，有基
    隆長庚紀念醫院診斷證明書在卷可憑，此部分之傷害與被告
    上開駕駛行為間，確具有相當因果關係，應屬無誤。
  (四)至於被告酒後不能安全駕駛而駕駛自小客車部分，除據被告
    自白外，另有卷附汽機車駕駛人酒後生理協調平衡檢測紀錄
    表、酒精測試紙、測試觀察紀錄表可參，其自白與事實相符
    ，可以採信。
  (五)綜上，本件事證明確，被告犯行應堪認定。
、論罪科刑部分
  (一)核被告所為係犯刑法第185條之3公共危險罪、第284條第1項
    前段過失傷害罪。被告所犯上開二罪，係基於分別之犯意為
    之，應分論併罰。
  (二)次按汽車駕駛人，無駕駛執照駕車、酒醉駕車、吸食毒品或
    迷幻藥駕車、行駛人行道或行經行人穿越道不依規定讓行人
    優先通行，因而致人受傷或死亡，依法應負刑事責任者，加
    重其刑至2分之1，道路交通管理處罰條例第86條第1項定有
    明文。本件被告酒醉駕車因而致告訴人受傷，其過失傷害罪
    部分，應依此規定加重其刑。
  (三)又按在有偵查犯罪職權之公務員知悉犯罪事實與犯罪之人前
    ，向該公務員陳述自己犯罪之事實，並願接受裁判，即屬自
    首（最高法院75年台上字第1634號、50年台上字第65號分別
    著有判例可資參照）。本件被告於肇事後留在現場，並於警
    員前往現場處理時，當場承認為肇事人，表示願接受裁判等
    情，有基隆市○○○道路交通事故肇事人自首情形紀錄表1
    份在卷可參，被告於警方發現上開犯行前，主動向警員坦承
    犯行，並願接受裁判，參酌首揭所述，即成立自首，因認被
    告尚有悔意，爰依刑法第62條前段之規定減輕其刑，並依規
    定先加後減之。
  (四)爰審酌被告駕駛汽車行經路中劃有分向限制線彎曲路段，未
    注意不得跨越分向限制線，而越過分向限制線侵入來車道，
    致與丙○○騎乘之機車發生擦撞，導致丙○○受傷之結果，
    且迄今未與丙○○達成和解，賠償丙○○之損失，犯後態度
    難謂良好，且丙○○就本件車禍之發生並無過失等一切情狀
    ，量處如主文所示之刑，並諭知易科罰金之折算標準。
據上論斷，應依刑事訴訟法第299條第1項前段，道路交通管理處
罰條例第86條第1項，刑法第11條前段、第185條之3、第284條第
1項前段、第62條前段、第51條第10款、第41條第1項前段，罰金
罰鍰提高標準條例第2條，判決如主文。
本案經檢察官乙○○到庭執行職務。
中    華    民    國    98    年    9    月    18   日
                  刑事第四庭法  官    何怡穎
以上正本證明與原本無異。
如不服本判決應於收受送達後10日內向本院提出上訴書狀，並應
敘述具體理由；其未敘述上訴理由者，應於上訴期間屆滿後20日
內向本院補提理由書 (均須按他造當事人之人數附繕本)「切勿
逕送上級法院」。
中    華    民    國    98    年    9    月    18   日
                             書記官   鄭梅君
附錄論罪法條
刑法第185條之3
    服用毒品、麻醉藥品、酒類或其他相類之物，不能安全駕駛
    動力交通工具而駕駛者，處1年以下有期徒刑、拘役或科或
    併科15萬元以下罰金。
刑法第284條第1項
    因過失傷害人者，處 6 月以下有期徒刑、拘役或 5 百元以
    下罰金，致重傷者，處1年以下有期徒刑、拘役或5百元以下
    罰金。


司法院資訊處製作；財團法人民間司法改革基金會備份。
